【裁判字號】    90,易緝,42
【裁判日期】    901221
【裁判案由】    竊盜
【裁判全文】
台灣新竹地方法院刑事判決                        九十年度易緝字第四二號
    公  訴  人  臺灣新竹地方法院檢察署檢察官
    被      告  丁○○
右列被告因竊盜案件，經檢察官提起公訴（八十八年度偵字第六二四四號），本院判
決如左︰
    主  文
丁○○無罪。
    理  由
一、公訴意旨略以，被告丁○○基於意圖為自己之不法所之概括犯意，利用受雇己○○所經營之煥達電器公司及浪漫一生西餐廳雜工之便，先於民國八十八年二月二
    十日至同六月二十五日，在新竹縣竹北市○○里○○○路五十五號浪漫一生西餐
    廳內竊取椅子、壁燈等物。又於八十八年七月五日至二十九日間，在新竹市○○
    街十八之一號一樓煥達電器公司倉庫內，竊取監視器電視螢幕等物，得手後分別
    存放於其住處及不知情友人乙○○、戊○○及丙○○住處，供其等使用。嗣於八
    十八年八月十三日二十三時許，在丁○○住處等地為警查獲，因認被告涉有竊盜
    罪嫌。
二、訊據被告固坦承自告訴人己○○經營之餐廳及電器公司倉庫內搬回如起訴書附表
    所示之物品，並分別存放在其與丙○○、戊○○、乙○○家中供其等使用之事實
    ，惟堅詞否認有竊盜之犯行，辯稱，因替告訴人工作，擔任餐廳之總管職務，及
    有時支援電器公司，有數月未領到薪水，告訴人上開西餐廳已經營不善停業，等
    待他人頂讓，所有同意以起訴書所載之物品一部份為餽贈、一部份為抵償薪資，
    在電器公司所搬回之物，係告訴人同意出借使用等語。經查：
（一）本件公訴人認被告涉有竊盜罪嫌無非以在被告家中查獲告訴人所有之物、告訴
      人之指訴及被告之辯解不可採信為據。然司法警察於八十八年八月十三日以被
      告及案外人乙○○、丙○○、戊○○有刑事訴訟法第八十八條之一第三項之理
      由對被告及上開案外人逕行搜索，有新竹縣竹北分局執行搜索結果報告書四紙
      在卷可參。按八十九年修正前之刑事訴訟法第八十八條之一規定，檢察官、司
      法警察官或司法警察偵查犯罪，有下列情形之一，而情況急迫者，得逕行拘提
      之：（１）因現行犯之供述，且有事實足認為共犯嫌疑重大者。（２）在執行
      或在押中之脫逃者。（３）有事實足認為犯罪嫌疑重大，經被盤查而逃逸者。
      但所犯顯係最重本刑為一年以下有期徒刑、拘役或專科罰金之罪者，不在此限
      。（４）所犯為死刑、無期徒刑或最輕本刑為五年以上有期徒刑之罪，嫌疑重
      大，有事實足認為有逃亡之虞者。執行逕行拘提時並準用刑事訴訟法第一百三
      十條及第一百三十一條第一項之規定得逕行搜索。然查：司法警察係因告訴人
      與被告間，因被告在本院九十年度訴緝字第二十一號違反槍砲彈藥刀械管制條
      例案件，供稱該案查獲之槍砲為告訴人所製造等語，而發生爭吵後，告訴人才
      至新竹縣警察局竹北分局六家派出所報案指稱被告竊取告訴人財物，員警因而
      帶同告訴人對被告及上開案外人逕行搜索之事實，業據六家派出所主管甲○○
      於本院調查時證述無訛，有本院之九十年十二月六日之訊問筆錄在卷可參。而
      被告確實在上開違反槍砲彈藥刀械館條例案件中為不利告訴人之供述，亦有本
      院九十年訴緝字第二十一號卷宗內所附被告於警、偵訊之筆錄可證。故被告並
      無上開得逕行拘提之事項，且司法警察之逕行搜索亦僅有告訴人之指訴為據，
      自不符合刑事訴訟法八十八條之一第三項準用逕行搜索之規定，員警以有刑事
      訴訟法第八十八條之一第三項之理由而未向檢察官申請搜索票逕為搜索，與法
      實有未合之處。估不論員警以有瑕疵之搜索行為所得之證物是否符合比例原則
      而具有證據能力。因被告於偵審中均自承其家中及上開案外人家中均有告訴人
      之財物，故依被告之供述亦可認定被告確實持有告訴人之財物。但告訴人之財
      物縱在被告及其友人家中為警查獲，但被告與告訴人曾經為同學且嗣後又曾受
      雇於告訴人，為被告與告訴人所是認，兩人之間曾存有雇傭關係，交情匪淺，
      其等間若有相互餽贈或以物品抵償債務之行為，亦符常情，是被告之辯解尚非
      全然無足採信。而公訴人認告訴人有無將物品贈與他人，告訴人最為知悉及上
      開物品價值匪淺，全然未考慮被告與告訴人間之交情及其等間利害關係相反（
      被告與告訴人因上開違反槍砲彈藥刀械管制條例案件而發生爭執）等情況，逕
      認被告辯詞不足採信，實有未洽。而被告之辯詞是否為事實，雖亦無積極證據
      可資證明，但依據最高法院二十一年上字第四七四號判例，亦不得僅以被告之
      反證不成立，持為認定犯罪之依據。故本件被告是否涉有竊盜罪嫌，應深究者
      為是否得證明被告取得上開物品係出於不法所有之意圖。否則，縱被告無法自
      證其佔有上開物品具有合法權源，仍僅係民事上之無權占有糾葛，尚與刑法之
      竊盜罪責無涉。
（二）本案雖經告訴人指訴被告或案外人乙○○、丙○○及戊○○所持有如起訴書附
      表所載之物品，係未經告訴人之同意，為被告竊盜所得之贓物。然告訴人之告
      訴，係以使被告受刑事追訴為目的，是其陳述是否與事實相符，仍應調查其他
      證據以資審認，最高法院五十二年台上字第一三ＯＯ號亦著有判例可參。經本
      院盡調查之能事而為調查並無證據可佐告訴人之指訴，且屢次傳喚告訴人到庭
      陳述，告訴人亦均未到庭釐清事實。況告訴人與被告間不但利害相反，且依據
      上開所述，被告與告訴人間因被告所涉之違反槍砲彈藥刀械管制條例案件，而
      發生嚴重衝突。依據最高法院四十年台上字第八六號判例及同院七十六年台上
      字第四九八六號判例所示，事實之認定，應憑證據，如未發現相當證據，或證
      據不足以證明，自不能以推測或擬制之方法，為裁判裁礎，又認定犯罪事實，
      所憑之證據，雖不以直接證據為限，間接證據亦包括在內，然無論直接證據或
      間接證據，其為訴訟上之證明，須於通常一般之人均不致於有所懷疑，而得確
      信其真實之程度者，始得據之為有罪之認定，倘其證明尚未達到此一程度，而
      有懷疑存在時，即無從為有罪之認定。故告訴人之指訴並無其他佐證可資證明
      ，且其與被告間又有嚴重衝突而有巨大的嫌隙，僅依據告訴人之指訴及被告持
      有告訴人所有之物，實難達到於通常一般之人均不致於有所懷疑而確信其真實
      之程度，且亦查無其他積極之證據證明被告有公訴人所指之犯行，依據上開判
      例所示，自應諭知被告無罪。
據上論斷，應依刑事訴訟法第三百零一條第一項判決如主文。
本案經檢察官吳金棟到庭執行職務。
中      華      民      國     九十     年    十二    月      二十一    日
                          台灣新竹地方法院刑事第二庭
                                法  官    黃  珮  禎
右正本證明與原本無異。
如不服本判決，應於判決送達後十日內向本院提出上訴狀( 應附繕本 )，上訴於
臺灣高等法院。
                                書記官    汪  淑  菁
中      華      民      國     九十     年    十二    月      二十一    日


司法院資訊處製作；財團法人民間司法改革基金會備份。
